臺灣高等法院刑事判決　　　　　　　 96年度交上訴字第106號
上　訴　人　臺灣桃園地方法院檢察署檢察官
被　　　告　乙○○
上列上訴人因被告過失致死案件，不服臺灣桃園地方法院96年度
交訴字第43號，中華民國96年4月27日第一審判決（起訴案號：
臺灣桃園地方法院檢察署96年度偵字第2699號），提起上訴，本
院判決如下：
    主  文
原判決撤銷。
乙○○犯業務過失致人於死罪，處有期徒刑陸月，如易科罰金，
以新臺幣壹仟元折算壹日，減為有期徒刑月，如易科罰金，以
新臺幣壹仟元折算壹日。緩刑年，並應依臺灣桃園地方法院96
年7月10日96年度桃調字第64號調解筆錄調解成立內容，給付新
臺幣壹佰伍拾萬元與被害人楊彥生之女甲○○。
    事  實
一、乙○○平日以駕駛車牌號碼U4-6837自用小客車，四處分送
    羊奶予客戶為業，駕駛車輛為其附隨事務，為從事駕駛業務
    之人。民國95年10月20日上午6時30分許，一如往常，駕駛
    上開自用小客車，四處分送羊奶，於沿桃園縣八德市○○路
    ，由中壢往八德方向行駛，途經八德市○○路105巷興仁幹
    24支11桿前，應注意汽車駕駛人應注意車前狀況，並隨時採
    取必要之安全措施，而當時天候晴、路面鋪設柏油、乾燥無
    缺陷、無障礙物、視距良好，並無不能注意之情事，竟疏未
    注意車前狀況，並隨時採取必要之安全措施，猶貿然前行，
    致車輛右前車頭，不慎碰撞同向在其右前方行走之行人楊彥
    生，致楊彥生衝上引擎蓋，撞擊前擋風玻璃，使倒地不起，
    經送醫急救，仍於同年月25日晚間7時44分許，因頭部外傷
    併顱內出血造成中樞神經衰竭，不治死亡。乙○○於肇事後
    ，於有偵查犯罪職權之公務員知悉其犯罪前，即向據報至車
    禍現場處理警員，承認其係肇事車輛之駕駛人，自首而接受
    裁判。
二、案經被害人楊彥生之女甲○○訴由桃園縣政府警察局八德分
    局，報請臺灣桃園地方法院檢察署檢察官偵查起訴。
    理  由
一、上揭被告乙○○業務過失致人於死之事實，(一)有桃園縣政府
    警察局交通隊八德交通小隊道路交通事故現場圖、道路交通
    事故調查報告表(一)(二)、現場暨車損照片，附卷可證（見相驗
    卷第7頁至第12頁）。(二)被害人楊彥生，因頭部外傷併顱內
    出血造成中樞神經衰竭，雖經送醫急救，仍於95年10月25日
    晚間7時44分許，不治死亡等情，經臺灣桃園地方法院檢察
    署檢察官督同法醫師相驗明確，並有行政院衛生署桃園醫院
    診斷證明書、相驗屍體證明書、驗斷書及勘驗筆錄、相驗照
    片，在卷足稽（見相驗卷第18頁至第38頁）。(三)被告於警詢
    、檢察官訊問及原審、本院，均坦承其平日以駕駛車牌號碼
    U4-6837自用小客車，四處分送羊奶予客戶為業，其於上揭
    時、地行車疏忽，未看見被害人在前行走，所駕駛車輛撞及
    被害人，致被害人傷重死亡等情（見檢驗卷第4、5、41、42
    頁、原審卷第23頁、本院卷第37頁）。(四)按汽車行駛時，駕
    駛人應注意車前狀況，並隨時採取必要之安全措施。道路交
    道路安全規則第94條第3項，定有明文。被害人係成年人，
    體形不小，其在被告所駕駛車輛同方向前方行走，應屬極為
    明顯之事，被告竟自承於發生碰撞前，未看到被害人。而當
    時天候晴、路面鋪設柏油、乾燥無缺陷、無障礙物、視距良
    好等情，有卷附交通事故調查報告表(一)(二)之記載可據，並無
    不能注意之情形。足認被告駕駛車輛，有應注意並能注意，
    而疏未注意車前狀況，並隨時採取必要之安全措施之情事。
    本件車禍事故，經臺灣省桃園縣區車輛行車事故鑑定委員會
    鑑定結果，亦認被告駕車有未注意車前狀況，並隨時採取必
    要安全措施之過失，有該鑑定委員會95年12月19日桃縣鑑字
    第950734號鑑定意見書，附卷足憑（見相驗卷第46、47頁）
    。(五)被告行車有過失行為，致發生車禍事故，造成被害人死
    亡，被告之過失行為，與被害人之死亡結果，有相當因果關
    係。(六)被告肇事後，於有偵查犯罪職權之公務員，發覺其犯
    罪前，即主動向接獲報案前來現場處理之警員，承認係其駕
    車發生車禍，該警員轉請警員李宏祥處理等情，業據證人李
    宏祥於原審證述明確（見原審卷第18、19頁），並有桃園縣
    政府警察局道路交通事故肇事人自首情形紀錄表，附卷足憑
    （見偵查卷第6頁）。足認被告對於未發覺之犯罪，自首而
    接受裁判。(七)事故現場雖為彎道，惟並未設有彎道標誌（見
    相驗卷第8、10頁），被告雖未減速慢行，作隨時停車之準
    備，仍未違反道路交通安全規則第93條第1項第2款規定，併
    予敘明。(八)綜上，本件事證明確，被告犯行堪以認定，應依
    法論科。
二、被告平日以駕駛車牌號碼U4-6837自用小客車，四處分送羊
    奶予客戶為業，駕駛車輛為其附隨事務，為從事駕駛業務之
    人。核被告所為，係犯刑法第276條第2項之業務過失致人於
    死罪。被告犯罪後自首而接受裁判，爰依刑法第62條前段規
    定，減輕其刑。
三、原審以被告罪證明確，適用簡式審判程序，據以論罪科刑，
    量處被告有期徒刑6月，並諭知易科罰金之折算標準，原無
    不合。惟被告犯罪時間，在96年4月24日以前，所犯合於中
    華民國96年罪犯減刑條例減刑規定，原判決未及適用，尚有
    未合。檢察官依告訴人甲○○之請求，以被告並未賠償告訴
    人，成立和解，原判決量處有期徒刑6月，實嫌過輕為由，
    指摘原判決不當，提起上訴。惟被告已於96年7月10日與告
    訴人成立調解，被告願給付告訴人新臺幣（下同）1百50萬
    元等情，有臺灣桃園地方法院96年7月10日96年度桃調字第
    64號調解筆錄影本，在卷可憑（見本院卷第32、33頁）。被
    告已賠償告訴人相當金額，堪認原判決所量處刑度，尚無過
    輕情形。檢察官以原判決量刑過輕為由，提起上訴，雖無理
    由，惟原判決既有上開可議之處，即屬無可維持，本院應予
    撤銷改判。
四、本院審酌被告行車疏失情節不經，惟被告素行良好，事後能
    坦承犯行，並賠償被害人家屬相當金額之犯罪後態度等一切
    情狀，仍量處被告有期徒刑6月，並諭知易科罰金之折算標
    準。被告犯罪時間在96年4月24日以前，所犯為刑法第276條
    第2項之罪，合於中華民國96年罪犯減刑條例規定，應依該
    條例第2條第1項第3款規定，減為有期徒刑3月，並諭知易科
    罰金之折算標準。被告未曾因故意犯罪，受有期徒刑以上刑
    之宣告，有本院被告前案紀錄表，在卷可憑。被告願意賠償
    告訴人，成立民事調解，有卷附調解筆錄可憑。被告因過失
    犯罪，並因一時失慮，致罹刑章，並能坦承犯行，深表悔悟
    ，經此論罪科刑之教訓，應知所警惕，信無再犯之虞。本院
    認被告所宣告之刑，以暫不執行為適當，爰依刑法第74條第
    1項第1款規定，併宣告緩刑3年，以勵自新。又「緩刑宣告
    ，得斟酌情形，命犯罪行為人向被害人支付相當數額之財產
    或非財產上之損害賠償。」刑法第74條第2項第3款，定有明
    文。被告與被害人家屬於96年7月10日成立調解，被告願意
    賠償告訴人1百50萬元，並分期支付等情，有臺灣桃園地方
    法院96年7月10日96年度桃調字第64號調解筆錄影本，在卷
    可憑（見本院卷第32、33頁）。本院斟酌告訴人權益，並給
    予被告自新機會，認於被告緩刑期間，課予依調解內容履行
    之負擔，應屬適當，爰併命被告依該調解筆錄調解成立內容
    ，支付1百50萬元予告訴人。
據上論斷，應依刑事訴訟法第369條第1項前段、第364條、第299
條第1項前段，刑法第276條第2項、第62條前段、第41條第1項前
段、第74條第1項第1款、第2項第3款，刑法施行法第1條之1，中
華民國96年罪犯減刑條例第2條第1項第3款、第7條，判決如主文
。
本案經檢察官鄭銘謙到庭執行職務。
中　　華　　民　　國　　96　　年　　7 　　月　　31　　日
 　　　　　       刑事第十三庭審判長法  官  曾德水
                                    法  官  王炳梁
                                    法  官  李錦樑
以上正本證明與原本無異。
如不服本判決，應於收受送達後10日內向本院提出上訴書狀，其
未敘述上訴之理由者並得於提起上訴後10日內向本院補提理由書
（均須按他造當事人之人數附繕本）。
                                    書記官  吳金來
中　　華　　民　　國　　96　　年　　7 　　月　　31　　日
附錄：本案論罪科刑法條全文：
刑法第276條第2項。
（過失致死罪）
從事業務之人，因業務上之過失犯前項之罪者，處 5 年以下有期
徒刑或拘役，得併科3千元以下罰金。
